臺中高等行政法院判決　　　　　　　　　　　九十三年度簡字第一九五號
　原　　　告　莊鎮鋼板有限公司
　代　表　人　甲○○
　被　　　告　彰化縣政府
　代　表　人　乙○○
右當事人間因空氣污染防制法事件，原告不服行政院環境保護署中華民國九十三年九
月廿九日環署訴字第○九三○○三六九○三號訴願決定，提起行政訴訟，本院判決如
左︰
　　主  文
原告之訴駁回。
訴訟費用由原告負擔。
    事實及理由
一、事實概要：原告所有車號六Ｇ─八七五號自用大貨車於民國（下同）九十三年三
    月九日十時九分行經彰化縣員林鎮○○路，經被告所屬環境保護局（下稱彰化縣
    環保局）稽查人員目測判定排煙超過排放標準，乃以九十三年三月十八日彰環空
    字第○九三○○○九四二三號函通知原告應於九十三年四月六日前，前往彰化縣
    田中鎮○○路○段一一七七號接受檢驗，並於通知函內說明若未於期限內接受檢
    驗，將依法處分。惟原告未於規定期限內前往指定地點接受檢驗，被告乃據以依
    空氣污染防制法第四十二條、第六十八條裁處新臺幣（下同）六萬元罰鍰。原告
    不服，提起訴願，遭決定駁回，遂提起行政訴訟。
二、原告起訴主張(一)認定違法或犯罪，應有足夠之證據為證明，始可推論認定或判定
    之，本件被告均無法提示證物，僅依稽查人員所填寫記載之資料為依據，無其它
    較明確之證物，例如：相片、違反排煙測速數值表等，故被告顯然依法無據。(二)
    原告於九十三年四月三日已提出申訴書，其內第五條已明載展延在案，被告未加
    詳察，竟誤認原告未提出展延之申請，而裁處罰鍰，顯屬不當。(三)被告認原告有
    接受檢驗之義務，僅憑彰化縣環保局稽查人員目測判定排煙超過排放標準為依據
    ，並指稱原告之車輛於何時、何日、地點及行經地段經稽查人員所查獲車輛排煙
    超過排放標準，卻無提示足以證明原告確實有違法之事實存在，自屬不符法制等
    情，爰求為判決撤銷訴願決定及原處分。被告則以原告所有六Ｇ─八七五號車，
    於九十三年三月九日上午十時九分行經彰化縣員林鎮○○路時，經行政院環境保
    護署訓練取得認證之合格人員目測判定，不符合空氣污染防制法第三十四條排放
    標準，彰化縣環保局即於九十三年三月十八日以彰環空字第○九三○○○九四二
    三號函通知原告於期限內（即九十三年四月六日前）接受檢驗。惟原告未依前函
    所定期限內前往指定地點接受檢驗，違反空氣污染防制法第四十二條規定，事證
    明確。另目測判定結果有紀錄表可查，且展延檢測須經申請核准始生效，彰化縣
    環保局九十三年三月三十一日彰環空字第○九三○○一○三七三號函業已說明在
    案，顯見原告之主張，核無足採為辯，求為判決駁回原告之訴。
三、按「使用中之汽車排放空氣污染物，經主管機關之檢查人員目測、目視或遙測不
    符合第三十四條排放標準或中央主管機關公告之遙測篩選標準者，應於主管機關
    通知之期限內修復，並至指定地點接受檢驗。」、「不依第四十二條規定檢驗，
    或經檢驗不符合排放標準者，處汽車使用人或所有人新臺幣一千五百元以上六萬
    元以下罰鍰。」空氣污染防制法第四十二條第一項及第六十八條定有明文；次按
    「汽車使用人或所有人違反本法第四十二條規定，逾通知期限未至指定地點接受
    檢驗者，其罰鍰額度如下：一機器腳踏車處新臺幣三千元。二小型車處新臺幣一
    萬元。三大型車處新臺幣六萬元。」為交通工具違反空氣污染防制法裁罰準則第
    四條所明定。本件原告所有車號六Ｇ─八七五號自用大貨車，於九十三年三月九
    日十時九分行經彰化縣員林鎮○○路，遭彰化縣環保局稽查人員目測判定排煙超
    過排放標準，經被告命原告應於九十三年四月六日前前往彰化縣田中鎮○○路○
    段一一七七號接受檢驗，惟原告未於規定期限內前往指定地點接受檢驗，被告乃
    據以裁處原告六萬元罰鍰，有被告原處分書及九十三年度柴油車目視判煙表附卷
    可稽，則揆諸首揭法令規定，被告原處分，尚無違誤。原告不服，循序提起行政
    爭訟，並為上開主張。經查，原告係違反空氣污染防制法第四十二條第一項所規
    定「至指定地點接受檢驗」之作為義務而遭裁處罰鍰，上開課予原告作為義務係
    法律規定授權檢查人員可依「目測、目視或遙測」之方式判定，此乃為達防制空
    氣污染，維護國民健康、生活環境，以提高生活品質之目的，所採取對移動污染
    源之稽查取締方法，原告主張本件被告均無法提示證物，僅依稽查人員所填寫記
    載之資料為依據，無其它較明確之證物，例如：相片、違反排煙測速數值表等，
    被告依法無據云云，乃屬對法規之誤解。又本件彰化縣環保局稽查人員乃經參加
    「空氣污染目測檢查人員訓練非環保班」訓練授課及格，有行政院環境保護署環
    境保護人員訓練所所頒結業證書附卷可稽，其稽查當日並有製作目視判煙表記載
    日期、時間、地點、車號、車種、污染度等資料，是原告主張被告無提示足以證
    明原告確實有違法之事實存在，自屬不符法制云云，顯無可採。另原告所稱展延
    檢驗期限乙節，實務上係為體恤受檢人有事實上困難時，申請被告准予展延受檢
    期限之權宜措施，惟本件原告所稱展延係指其申訴書第五點所載：「按對違規事
    項有異議時可提出申訴等請求，在未判定裁決之前申訴人可待裁決確定後再依法
    接受檢驗，貴局函文通知申訴人應於九十三年四月六日前接受排煙檢測，理當可
    順延之，應無可疑，倘貴局經撤回本案，申訴人可免接受檢驗，以明法制。」云
    云，觀其文句意思，僅係對被告就本案處理程序之意見，並非因原告有事實上之
    困難，難於指定受檢日接受檢驗，而向被告申請展延受檢日之情形，且被告從無
    准予原告展延受檢日，是原告主張被告未加詳察，竟誤認原告未提出展延之申請
    ，而裁處罰鍰，顯屬不當云云，純屬飾詞，亦無可採。
四、綜上所述，原處分核無違誤，訴願決定予以維持，亦無不合，原告聲明求為撤銷
    ，為無理由，應予駁回。
據上論結，本件原告之訴為無理由，爰依行政訴訟法第二百三十六條、第一百九十五
條第一項後段、第九十八條第三項前段，判決如主文。
中　　華　　民　　國　　 九十三　　 年　　　十二　　　月　　 二十九　 　日
                 臺 中 高 等 行 政 法 院   第 二 庭
                                   法  　　官　王　德　麟
右正本證明與原本無異。
如不服本判決，應於判決送達後二十日內，以本訴訟事件所涉及之法律見解具有原則
性者，始得向本院提出上訴狀並表明上訴理由，經最高行政法院許可，否則不得上訴
；如於本判決宣示後送達前提起上訴者，應於判決送達後二十日內補提上訴理由書（
均應依對造人數提出繕本）。
提起上訴應預繳送達用雙掛號郵票三九○元（三十四元及五元郵票各十份）。
中　　華　　民　　國　　 九十三　　 年　　　十二　　　月　　  三十 　 　日
　　　　　　　　　　　　　　　　　 法院書記官　蔡　宗　融
